【裁判字號】    98,消債更,727
【裁判日期】    980526
【裁判案由】    聲請更生程序
【裁判全文】
臺灣高雄地方法院民事裁定           98年度消債更字第727號
聲  請  人  甲○○
上列當事人因消費者債務清理事件聲請更生，本院裁定如下：
    主  文
聲請駁回。
聲請費用由聲請人負擔。
    理  由
一、聲請意旨略以：聲請人前與京城商業銀行股份有限公司（下
    稱京城銀行）等銀行訂定消費借貸契約，致積欠無擔保債務
    合計新台幣3,148,240 元（下同），因有無法清償債務之情
    事，而於消費者債務清理條例（下稱消債條例）頒布後，向
    附表所示之最大債權銀行京城銀行請求共同協商債務清償方
    案，惟因聲請人無法接受京城銀行所提出分二階段，第一階
    段為分71期，每月應清償金額為5,000 元之還款方案致協商
    不協立，爰依消債條例之規定聲請更生等語。
二、按債務人不能清償債務或有不能清償之虞，且無擔保或無優
    先權之債務總額未逾新臺幣1200萬元者，於法院裁定開始清
    算程序或宣告破產前，得向法院聲請更生，消債條例第3條
    、第42條第1 項分別定有明文。又聲請更生或清算不合程式
    或不備其他要件者，法院應以裁定駁回之，但其情形可以補
    正者，法院應定期間先命補正，復為同條例第8 條所明定。
三、聲請人主張其積欠如附表所示之銀行上開債務，因無法清償
    債務，於97年間向最大債權銀行京城銀行申請消債條例前置
    協商，惟因未能接受京城銀行所提出分二階段，第一階段為
    分71期，每月應清償金額為5,000 元之還款方案，致協商不
    協立等情，業據聲請人提出前置協商不成立通知書、債權人
    清冊、財團法人金融聯合徵信中心當事人綜合信用報告─債
    務清理條例前置協商專用債權人清冊附卷可參（見本院卷第
    9 頁、第32頁至33頁、第34頁至36頁），堪認屬實。故本件
    應審酌者為聲請人是否已陷於不能清償債務或有不能清償之
    虞。
四、經查：
  (一)聲請人自承目前任職於維建食品股份有限公司，平均每月所
    得約36,000元，並提出薪資轉帳證明影本、薪資單（見本院
    卷第7 頁、第12頁至13頁、第56頁至57頁）為憑，尚堪採信
    。此外，聲請人主張關於其每月必要生活支出部份，以內政
    部所公告之98年度高雄市低收入戶最低生活費用每人每月為
    11,309元為標準計算。按消債條例之立法目的，係為使不幸
    陷入經濟困境之人得以清理債務、重建生活，並在清理過程
    中能保有符合人性尊嚴之最低基本生活，而非維持債務人過
    去慣常之寬裕生活，故非得由聲請人任意主張其基本生活費
    用之數額，否則將造成揮霍無度以致清償能力降低，反而易
    使更生程序無從進行，參以聲請人居住於高雄市，是聲請人
    主張以內政部所公告之98年度高雄市低收入戶最低生活費用
    每人每月為11,309元為標準計算其本人之必要生活支出等語
    ，應屬合理。
  (二)再者，聲請人主張每月需支出父母施連成及施薛春銀扶養費
    用每月各11,309元。並提出施連成及施薛春銀之95、96年度
    綜合所得稅各類所得資料清單及財產歸屬資料清單、戶籍謄
    本、家族系統表（見本院卷第14頁至19頁、第30頁至31頁、
    第77頁）為證，揆諸上開說明，施連成及施薛春銀之每月生
    活費用以11,309元計算固屬合理，惟聲請人自承施連成按月
    領有殘障津貼3,000 元，是施連成每月須支出之必要費用，
    於扣除其每月殘障津貼3,000 元後，應僅不足8,309 元（計
    算式：11,309元－3,000 元＝8,309 元）。又施連成及施薛
    春銀之扶養義務人含聲請人在內共有2 人，雖聲請人主張另
    一扶養義務人施權峰尚須負擔房屋貸款及三名子女之扶養費
    用，故無法分擔扶養義務云云，惟並未提出相關文件資以證
    明，已難遽採，況聲請人本身亦為負債累累之人，施權峰無
    由僅憑前開情詞，即解免其對施連成及施薛春銀之扶養義務
    。故聲請人每月須負擔之扶養費用應為9,809 元【計算式：
    （8,309 元＋11,309元）÷2=9,809 元】。
  (三)從而，依聲請人目前每月收入約36,000元，扣除其每月必要
    支出及扶養費用後，尚餘14,882元（計算式：36,000元－11
    ,309 元 －9,809 元＝14,882元）可資運用，顯非不能負擔
    京城銀行所提供目前每月還款5,000 元之方案，於此自不得
    認其已有不能清償債務或有不能清償之虞之情事。
五、綜上，本件聲請人依現有收入，扣除基本生活支出及扶養費
    後，尚難謂無餘裕之金額償還債務，且聲請人亦無法提出其
    他證據足資證明其確有不能清償債務或有不能清償之虞，應
    屬聲請更生之要件不備，且又無從補正，依首揭條文之意旨
    ，自應駁回其更生之聲請，爰裁定如主文。
六、依消費者債務清理條例第8 條前段、第15條，民事訴訟法第
    95 條 、第78條，裁定如主文。
中    華    民    國    98    年    5     月    26    日
                  民事第五庭  法      官  鄭凱文
上為正本係照原本作成。
如不服本裁定，應於裁定送達後10日內，以書狀向本院提出抗告
，並繳納抗告費新臺幣1千元。
中    華    民    國    98    年    5     月    26    日
                              書  記  官  張家瑜
附表：
┌──┬────────────┬────────┬───────┐
│編號│債權人                  │金額（新台幣）  │種    類      │
├──┼────────────┼────────┼───────┤
│1   │京城銀行                │2,710,166元     │消費借貸      │
├──┼────────────┼────────┼───────┤
│2   │上海銀行                │21,175   元     │消費借貸      │
├──┼────────────┼────────┼───────┤
│3   │台新銀行                │258,000  元     │消費借貸      │
├──┼────────────┼────────┼───────┤
│4   │中國信託銀行            │158,899  元     │消費借貸      │
├──┴────────────┼────────┴───────┤
│        合         計         │3,148,240元                     │
└───────────────┴────────────────┘


司法院資訊處製作；財團法人民間司法改革基金會備份。
